【裁判字號】    97,上訴,972
【裁判日期】    970530
【裁判案由】    違反槍砲彈藥刀械管制條例等
【裁判全文】
臺灣高等法院臺中分院刑事判決         97年度上訴字第972號
上  訴  人
即  被  告  甲○○
指定辯護人  林正雄  律師
上列上訴人因違反槍砲彈藥刀械管制條例等案件，不服臺灣臺中
地方法院96年度訴字第4560號中華民國97年3月4日第一審判決（
起訴案號：臺灣臺中地方法院檢察署96年度偵字第21152、24513
號），提起上訴，本院判決如下：
    主  文
上訴駁回。
    事  實
一、甲○○意圖為自己不法之所有，於民國（下同）95年11、12
    月間某日，在臺中縣大雅鄉○村○路附近，見1輛不詳車牌
    號碼之車輛掉在田裡時，趁當時該車駕駛人醉睡於該車，徒
    手將該車內裝具殺傷力之扣案仿SIG SAUER廠P220型半自動
    手槍1枝（槍枝管制編號：0000000000號）、制式9MM子彈9
    顆之牛皮紙袋竊走。甲○○得手後，明知可發射子彈具有殺
    傷力之改造手槍及具殺傷力之制式子彈，分別係屬槍砲彈藥
    刀械管制條例第4條第1項第1款、第2款所列管之物品，未經
    主管機關許可不得持有，竟基於持有可發射子彈具有殺傷力
    之改造手槍及制式子彈之犯意，竟於上揭時間、地點，即持
    有上揭槍、彈。嗣於96年8月20日凌晨2時10分許，攜帶上揭
    改造手槍1枝及子彈7顆，至位在臺中縣潭子鄉○○路○段99
    巷2號之「娜魯灣卡拉ＯＫ店」當著伍建英面前把玩，經伍
    建英報案後，於同日上午3時45分許，為警在上揭卡拉ＯＫ
    店查獲，並扣得上開具殺傷力之扣案上揭手槍1枝、制式子
    彈7顆，經甲○○同意，於同日清晨5時40分許，由其帶同警
    方至位在臺中縣大雅鄉○○村○○街86巷7號3樓，再查獲具
    殺傷力之制式子彈2顆（經採驗其中3顆試射，餘6顆）。
二、案經臺中縣警察局豐原分局報告臺灣臺中地方法院檢察署檢
    察官偵查及主動偵辦起訴。
    理  由
一、上訴人即被告甲○○（下稱被告）未於本院審理期日到庭，
    惟上揭犯罪事實，業據被告迭於警詢、偵訊及原審坦承不諱
    ，且扣案之改造手槍1枝及子彈9顆經送請內政部警政署刑事
    警察局（下稱刑事警察局）鑑驗結果，認送鑑改造手槍1枝
    （槍枝管制編號：000 0000000號），認係改造手槍，由仿
    SIG SAUER廠P220型半自動手槍製造之槍枝，換裝土造金屬
    槍管而成，可供擊發適用子彈使用，具殺傷力；又送鑑子彈
    9顆，均係口徑9MM制式子彈，採樣3顆試射，均可擊發，亦
    具殺傷力，亦有該局96年9月19日刑鑑字第0960135227號槍
    彈鑑定書1份在卷可稽。上開刑事警察局槍彈鑑定報告，辯
    護人質疑非由法院或檢察官依刑事訴訟法第208條規定囑託
    鑑定，是否有證據能力？按對於司法警察機關調查中之案件
    ，或有量大或急迫之情形，為因應實務之現實需求，如檢察
    官針對該類案件之性質（例如：查扣之毒品必須檢驗其成份
    、對施用毒品之犯罪嫌疑人必須檢驗其體內有無毒品代謝反
    應、對於查扣之槍砲彈藥必須檢驗有無殺傷力、對違反野生
    動物保育法案件必須鑑定是否屬於保育類動物案件等)，認
    為當然有鑑定之必要者，經參考法務部92年5月20日法檢字
    第092080203號函送之法務部「因應刑事訴訟法修正工作小
    組」研討之刑事訴訟法修正相關議題第21則之共識結論，以
    及臺灣高等法院於92年8月1日舉行之刑事訴訟法新制法律問
    題研討會第3則法律問題研討結果之多數說（載於司法院92
    年8月印行「刑事訴訟法新制法律問題彙編」第15至18頁）
    ，基於檢察一體原則，得由該管檢察長對於轄區內之案件，
    以事前概括選任鑑定人或囑託鑑定機關（團體）之方式，俾
    便轄區內之司法警察官、司法警察對於調查中之此類案件，
    得即時送請事前已選任之鑑定人或囑託之鑑定機關（團體）
    實施鑑定，該鑑定人或鑑定機關（團體）亦應視同受承辦檢
    察官所選任或囑託而執行鑑定業務，其等出具之書面鑑定報
    告應屬刑事訴訟法第206條所定之傳聞例外，當具有證據能
    力（法務部92年9月1日法檢字第0920035083號函可供參照）
    。從而，本件扣案之槍彈，經由查獲之警察單位依先前轄區
    檢察署檢察長事前概括選任鑑定機關，即刑事警察局實施鑑
    定，該鑑定機關所出具之「槍彈鑑定書」，即具有證據能力
    而得為本案之證據。此外，復有改造手槍1枝及子彈9顆（經
    試射後，殘餘彈頭3顆，子彈6顆）扣案足資佐證，顯見被告
    上開自白，核與事實相符。本案事證明確，被告具狀辯稱扣
    案槍枝未具殺傷力云云委無可採，其犯行堪予認定，應依法
    論科。
二、核被告所為，係犯刑法第320條第1項之竊盜罪、槍砲彈藥刀
    械管制條例第8條第4項之未經許可，持有可發射子彈具有殺
    傷力之改造槍枝罪及同條例第12條第4項之未經許可，持有
    子彈罪。被告自95年11、12月間某日起，即持有前開手槍及
    子彈，均屬於繼續犯性質之單純一罪，皆僅成立一罪。按非
    法持有、寄藏、出借槍砲彈藥刀械等違禁物，所侵害者為社
    會法益，如所持有、寄藏或出借客體之種類相同（如同為子
    彈者），縱令同種類之客體有數個（如數顆子彈），仍為單
    純一罪，不發生想像競合犯之問題；若同時持有、寄藏或出
    借二不相同種類之客體（如同時持有手槍及子彈），則為一
    行為觸犯數罪名之想像上競合犯（最高法院82年度臺上字第
    5303號判決參照），從而，被告持有之前揭子彈雖有9顆（
    其中3顆業經採樣試射），然均各為單純一罪，不發生想像
    競合犯之問題。被告一行為而同時持有前開改造槍枝及子彈
    ，係一行為而觸犯槍砲彈藥刀械管制條例第8條第4項及同條
    例第12條第4項之2罪名，為想像競合犯，應依刑法第55條規
    定，從一重之未經許可，持有可發射子彈具有殺傷力之改造
    槍枝罪論處。被告所犯上開竊盜罪與持有可發射子彈具殺傷
    力之改造槍枝罪，犯意各別，罪名不同，應分論併罰。原審
    依據上述理由，適用槍砲彈藥刀械管制條例第8條第4項、第
    12條第4項，刑法第11條前段、第320條第1項、第55條、第
    42條第3項、第38條第1項第1款、第51條第5款，並審酌被告
    並無犯罪前科，有臺灣高等法院被告前案紀錄表在卷可考，
    素行良好，惟其持有改造手槍、子彈之行為，對於社會治安
    及人民安居樂業之期待均有重大威脅，且被告持有之期間非
    短，所生危害不容輕忽，惟念及被告尚能坦承犯行，知所悔
    悟，且其持有槍、彈期間，尚無證據足以證明已從事其他不
    法用途，與其行竊之動機、手段、智識程度等一切情狀，認
    為起訴書之求刑合併量處有期徒刑4年6月、併科罰金新台0
    幣萬元尚嫌過重，而分別量處被告竊盜部分有期徒刑4月；
    又未經許可持有具有殺傷力之改造槍枝部分，處有期徒刑3
    年1月，併科罰金新臺幣5萬元，就併科罰金部分，諭知易服
    勞役之折算標準。另以中華民國96年罪犯減刑條例業於96年
    7月4日公佈，並於96年7月16日施行，被告上開竊盜行為之
    時間，在96年4月24日之前，所犯合於該條例第2條第1項第3
    款之規定，依上開條例減刑為有期徒刑2月，並依減得之刑
    ，與上開不得減刑之罪定有期徒刑應執行之刑，為3年2月。
    又敘明扣案之改造手槍1枝及未試射之子彈6顆，分別係屬槍
    砲彈藥刀械管制條例第4條第1項第1款、第2款所稱之槍砲及
    彈藥，依同條例第5條之規定，非經中央主管機關許可不得
    製造、販賣、運輸、持有及轉讓，均係違禁物，故前開改造
    手槍1枝及未經鑑驗試射之子彈6顆，均應依刑法第38條第1
    項第1款規定宣告沒收；至於經送驗試射而原具殺傷力之口
    徑9MM之制式子彈3顆，已因試射擊發而僅剩餘彈殼，失其原
    有子彈之結構及性能，不具殺傷力，已非違禁物，爰不予宣
    告沒收。
三、核原判決認事用法俱無不當，量刑亦稱允洽，被告猶具狀執
    陳詞指摘原判決量刑過重，另辯稱扣案槍枝無殺傷力云云而
    提起上訴；又辯護人辯護意旨稱：被告持有槍枝非供犯罪之
    用，未造成社會或個人任何具體損害，請依刑法第59條酌減
    其刑，惟按刑法第59條之酌量減輕其刑，必須犯罪另有特殊
    之原因與環境等等，在客觀上足以引起一般同情，認為即予
    宣告法定低度刑期尤嫌過重者，始有其適用（最高法院45年
    台上字第1165號判例參照），本件被告非法持有具殺傷力之
    改造槍枝及制式子彈等違禁物，有影響社會治安之虞，其犯
    行客觀上不足以引起一般同情，自不宜依刑法第59條酌減其
    刑。被告上訴非有理由，應駁回其上訴。
四、被告經合法傳喚，無正當理由不到庭，爰不待其陳述逕行判
    決。
據上論斷，應依刑事訴訟法第371條、第368條，判決如主文。
本案經檢察官乙○○到庭執行職務。
中    華    民    國    97    年    5     月    30    日
            刑事第七庭   審判長 法  官 林  榮  龍
                                法  官 鄭  永  玉
                                法  官 江  錫  麟
上列正本證明與原本無異。
如不服本判決應於收受送達後十日內向本院提出上訴書狀，其未
敘述上訴之理由者並得於提起上訴後十日內向本院補提理由書（
均須按他造當事人之人數附繕本）。
                               書記官 劉  建  智
中    華    民    國    97    年    5     月    30    日
附錄論罪科刑法條：
刑法第320條：
  意圖為自己或第三人不法之所有，而竊取他人之動產者，為竊
  盜罪，處5年以下有期徒刑、拘役或5百元以下罰金。
  意圖為自己或第三人不法之利益，而竊佔他人之不動產者，依
  前項之規定處斷。
  前二項之未遂犯罰之。
槍砲彈藥刀械管制條例第8條：
  未經許可，製造、販賣或運輸鋼筆槍、瓦斯槍、麻醉槍、獵槍
  、空氣槍或第4條第1項第1款所定其他可發射金屬或子彈具有
  殺傷力之各式槍砲者，處無期徒刑或5年以上有期徒刑，併科
  新臺幣1千萬元以下罰金。
  未經許可，轉讓、出租或出借前項所列槍枝者，處5年以上有
  期徒刑，併科新臺幣1千萬元以下罰金。
  意圖供自己或他人犯罪之用，而犯前2項之罪者，處無期徒刑
  或7年以上有期徒刑，併科新臺幣1千萬元以下罰金。
  未經許可，持有、寄藏或意圖販賣而陳列第1項所列槍枝者，
  處3年以上10年以下有期徒刑，併科新臺幣7百萬元以下罰金。
  第一項至第三項之未遂犯罰之。
槍砲彈藥刀械管制條例第12條：
  未經許可，製造、販賣或運輸子彈者，處1年以上7年以下有期
  徒刑，併科新臺幣5百萬元以下罰金。
  未經許可，轉讓、出租或出借子彈者，處6月以上5年以下有期
  徒刑，併科新臺幣3百萬元以下罰金。
  意圖供自己或他人犯罪之用，而犯前2項之罪者，處3年以上10
  年以下有期徒刑，併科新臺幣7百萬元以下罰金。
  未經許可，持有、寄藏或意圖販賣而陳列子彈者，處5年以下
  有期徒刑，併科新臺幣3百萬元以下罰金。
  第一項至第三項之未遂犯罰之。


司法院資訊處製作；財團法人民間司法改革基金會備份。
